【裁判字號】    95,訴,1558
【裁判日期】    950703
【裁判案由】    搶奪
【裁判全文】
臺灣臺中地方法院刑事判決              95年度訴字第1558號
公  訴  人  台灣台中地方法院檢察署檢察官
被      告  丁○○
            辛○○
                    （另案
            戊○○
上列被告因搶奪等案件，經檢察官提起公訴（九十五年度偵字第
九一二四號），本院合議庭裁定由受命法官獨任進行簡式審判程
序，判決如下：
    主    文
丁○○共同連續意圖為自己不法之所有，而搶奪他人之動產，累
犯，處有期徒刑壹年。金玉山銀樓金飾買入登記簿上偽造之「陳
梁成」署名沒收。
辛○○共同意圖為自己不法之所有，而搶奪他人之動產，累犯，
處有期徒刑玖月。
戊○○共同連續意圖為自己不法之所有，而搶奪他人之動產，累
犯，處有期徒刑壹年；又竊盜，處有期徒刑參月，扣案之鑰匙壹
支沒收；應執行有期徒刑壹年貳月，扣案之鑰匙壹支沒收。
    犯罪事實
一、丁○○曾因肅清煙毒條例、麻醉藥品管理條例案件，經本院
    判處有期徒刑三年二月、四月，應執行有期徒刑三年三月，
    於民國八十八年七月二十七日假釋，後假釋經撤銷，應執行
    殘刑一年四月二十五日；又因竊盜、贓物案件，經台灣高等
    法院台中分院及本院分別判處有期徒刑五月、六月、三月、
    二月，定其應執行刑為有期徒刑一年二月，與上開殘刑合併
    執行，於九十二年十二月十七日執行完畢；再因竊盜、毒品
    危害防制條例案件，經本院判處有期徒刑六月、八月，定其
    應執行刑為有期徒刑一年一月，於九十四年十一月十五日執
    行完畢。蔡嘉宴曾因竊盜案件，經本院判處有期徒刑一年，
    於九十年十二月十八日執行完畢；又因毒品危害防制條例案
    件，經本院判處有期徒刑八月，於九十四年七月二十四日執
    行完畢。戊○○曾因毒品危害防制條例案件，經本院判處有
    期徒刑十月，於九十四年九月二十二日執行完畢，均不知悔
    改。丁○○、辛○○先基於意圖為自己不法所有之犯意聯絡
    ，於附表編號１所示之時間、地點，由辛○○騎乘丁○○向
    任職公司借得之不詳車號機車，搭載丁○○，趁騎乘腳踏車
    之己○○疏於防備之際，由丁○○下手搶奪己○○所佩戴之
    金項鍊一條，搶奪過程中，並扯落己○○之老花眼鏡一副，
    得手後旋由丁○○持至台中縣梧棲鎮○○路金玉山銀樓，出
    售予不知情之李明炎，得款新台幣（下同）約四千餘元朋分
    花用。又丁○○、戊○○皆知辛○○所持有之ＪＡＵ－０六
    三號機車，係來路不明之贓物（該ＪＡＵ－０六三號機車係
    庚○○所使用，遭辛○○竊得，辛○○竊盜部分另由檢察官
    移送本院併案審理），竟基於意圖為自己不法所有及收受贓
    物之犯意聯絡（丁○○係承上搶奪之概括犯意），於九十五
    年四月九日十一時許，在台中縣梧棲鎮梧棲農會後面，共同
    向辛○○借得該機車作為搶奪財物之工具，隨即於附表編號
    ２所示之時間、地點，由戊○○騎乘該ＪＡＵ－０六三號機
    車搭載丁○○，趁壬○在該處購買水果疏於防備之際，由丁○○下手搶奪壬○所佩戴之金項鍊一條，得手後，將該ＪＡ
    Ｕ－０六三號機車棄置台中縣梧棲鎮○○路保興宮後面空地
    ，再由丁○○於同年月十一日，前往上開金玉山銀樓，向不
    知情之李明炎佯稱其係陳梁成，並在金飾買入登記簿上偽簽
    「陳梁成」之署名，將該搶得之金項鍊出售予李明炎，得款
    一萬零四百六十元朋分花用，足以生損害於陳梁成、李明炎
    。戊○○另單獨意圖為自己不法之所有，於九十五年四月二
    十二日十六時許，在台中縣梧棲鎮○○○街三三七號前，以
    自備之鑰匙一支，竊取丙○○所有ＢＧＲ－七二０號機車一
    輛，得手後先供己騎用，再另承上搶奪之概括犯意，於附表
    編號３所示之時間、地點，騎乘該竊得之機車，趁乙○○○
    徒步行走疏於防備之際，下手搶奪乙○○○所佩戴之金項鍊
    一條，得手後亦持至上開金玉山銀樓，出售予不知情之李欽
    榮，得款一萬二千二百七十八元。嗣丁○○於九十五年四月
    二十日十七時三十分許，在台中縣梧棲鎮○○路新天地餐廳
    前為警查獲，同日二十一時十分許，帶警至台中縣梧棲鎮○○路保興宮後面空地起出辛○○竊得之ＪＡＵ－０六三號機
    車，並扣得辛○○交付之鑰匙一支；再為警於同年月二十三
    日十八時三十分許，在台中縣梧棲鎮○○路一八二號查獲戊○○，扣得戊○○所有鑰匙一支及變賣搶得附表編號３所示
    金項鍊花用剩餘之現金一千元，而循線查悉上情。
二、案經台中縣警察局清水分局報請台灣台中地方法院檢察署檢
    察官偵查起訴。
    理    由
一、本件被告丁○○、辛○○、戊○○所犯係死刑、無期徒刑、
    最輕本刑為三年以上有期徒刑以外之罪，其等於準備程序中
    就被訴事實為有罪之陳述，經告知簡式審判程序之旨，並聽
    取公訴人及被告等之意見後，本院合議庭認為適宜而裁定由
    受命法官獨任進行簡式審判程序，先予敘明。
二、上揭犯罪事實，業據被告丁○○、辛○○、戊○○坦承不諱
    ，並經被害人己○○、庚○○、壬○、丙○○、乙○○○、
    證人李明炎、李欽榮分別於警訊、偵查中指述綦詳，並有鑰
    匙二支、現金一千元扣案，及台中縣警察局清水分局搜索扣
    押筆錄、扣押物品目錄表、贓物認領保管單、車輛車牌失竊
    作業－查獲車輛認可資料、失竊機車暨金飾收購單照片、金
    飾買入登記簿影本在卷可稽，事證明確，被告等犯行均堪認
    定。
三、核被告丁○○、辛○○、戊○○所為，均係犯刑法第三百二
    十五條第一項之搶奪罪；被告丁○○另犯同法第三百四十九
    條第一項之收受贓物罪及同法第二百十七條第一項之偽造署
    押罪；被告戊○○另犯同法第三百四十九條第一項之收受贓
    物罪及同法第三百二十條第一項之竊盜罪（被告丁○○、戊○○收受贓物部分，起訴書所犯法條欄雖未引用刑法第三百
    四十九條第一項，惟其犯罪事實欄既已敘及，且與搶奪部分
    有方法結果之牽連關係，為起訴效力所及，本院應併予審究
    ）。被告丁○○、辛○○就附表編號１所示搶奪部分；被告
    丁○○、戊○○就收受贓物及附表編號２所示搶奪部分，分
    別有犯意聯絡及行為分擔，皆為共同正犯。被告丁○○所犯
    搶奪、收受贓物、偽造署押罪間；被告戊○○所犯搶奪、收
    受贓物罪間，各有方法結果之牽連關係，均應從一重之搶奪
    罪處斷。被告戊○○所犯搶奪、竊盜罪間，犯意各別，罪質
    互異，應予分論併科。又被告丁○○曾因肅清煙毒條例、麻
    醉藥品管理條例案件，經本院判處有期徒刑三年二月、四月
    ，應執行有期徒刑三年三月，於八十八年七月二十七日假釋
    ，後假釋經撤銷，應執行殘刑一年四月二十五日；又因竊盜
    、贓物案件，經台灣高等法院台中分院及本院分別判處有期
    徒刑五月、六月、三月、二月，定其應執行刑為有期徒刑一
    年二月，與上開殘刑合併執行，於九十二年十二月十七日執
    行完畢；再因竊盜、毒品危害防制條例案件，經本院判處有
    期徒刑六月、八月，定其應執行刑為有期徒刑一年一月，於
    九十四年十一月十五日執行完畢。被告蔡嘉宴曾因竊盜案件
    ，經本院判處有期徒刑一年，於九十年十二月十八日執行完
    畢；又因毒品危害防制條例案件，經本院判處有期徒刑八月
    ，於九十四年七月二十四日執行完畢。被告戊○○曾因毒品
    危害防制條例案件，經本院判處有期徒刑十月，於九十四年
    九月二十二日執行完畢，有台灣高等法院被告前案紀錄表、
    入出監資料足憑，五年以內再犯有期徒刑以上之前述各罪，
    皆為累犯，應依法加重其刑。再被告丁○○、戊○○先後二
    次搶奪犯行，時間緊接，犯罪構成要件相同，顯係各基於概
    括犯意反覆為之，為連續犯，應分別論以一罪，依法遞加其
    刑。又被告丁○○、辛○○、戊○○行為後，刑法第五十五
    條「犯一罪而其方法或結果之行為犯他罪名者，從一重處斷
    」及同法第五十六條「連續數行為而犯同一之罪名者，以一
    罪論。但得加重其刑至二分之一」之規定，業經總統於九十
    四年二月二日公布廢除，自九十五年七月一日施行。另同法
    第二十八條「二人以上共同實施犯罪之行為者，皆為正犯」
    之規定，亦修正為「二人以上共同實行犯罪之行為者，皆為
    正犯」，同法第四十七條「受有期徒刑之執行完畢，或無期
    徒刑或有期徒刑一部之執行而赦免後，五年以內再犯有期徒
    刑以上之罪者，為累犯，加重本刑至二分之一」之規定，則
    修正為「受徒刑之執行完畢，或一部之執行而赦免後，五年
    以內故意再犯有期徒刑以上之罪者，為累犯，加重本刑至二
    分之一」，並增訂第二項「第九十八條第二項關於因強制工
    作而免其刑之執行者，於受強制工作處分之執行完畢或一部
    之執行而免除後，五年以內故意再犯有期徒刑以上之罪者，
    以累犯論」。即刑法第五十五條、第五十六條上開規定廢除
    後，原規定之數行為而犯同一之罪名及犯一罪而其方法或結
    果之行為犯他罪名者，除有接續犯之情形外，應按數罪併罰
    之原則論處，依修正施行後刑法第二條第一項「行為後法律
    有變更者，適用行為時之法律。但行為後之法律有利於行為
    人者，適用最有利於行為人之法律」之規定，比較廢除前後
    刑法第五十五條、第五十六條之規定，廢除後之規定，並未
    較有利於被告丁○○、戊○○，故本件應適用被告丁○○、
    戊○○行為時即廢除前刑法第五十五條、第五十六條之規定
    予以論處。另比較修正前後刑法第二十八條之規定，修正後
    之規定亦未較有利於被告丁○○、辛○○、戊○○，依修正
    施行後刑法第二條第一項之規定，此部分應適用被告丁○○
    、辛○○、戊○○行為時即修正前刑法第二十八條規定予以
    處斷。而不論依修正前之刑法第四十七條，或修正後之刑法
    第四十七條第一項之規定，被告丁○○、辛○○、戊○○均
    構成累犯，對其等而言，並無有利或不利之情形，自不生新
    舊法比較之問題，依修正施行後刑法第二條第一項之規定，
    應逕依修正前刑法第四十七條規定論以累犯，併予敘明。爰
    分別審酌被告丁○○已有肅清煙毒條例、麻醉藥品管理條例
    、竊盜、贓物、毒品危害防制條例等前科；被告辛○○有賭
    博、麻醉藥品管理條例、妨害風化、竊盜、毒品危害防制條
    例、違反電子遊戲場業管理條例等前科；被告戊○○有肅清
    煙毒條例、麻醉藥品管理條例、毒品危害防制條例等前科，
    品行均不良，仍不知悔改，又犯前述各罪，非無惡性，事後
    坦承上情，態度尚佳，及其等犯罪動機、目的、手段、所生
    危害等一切情狀，各處以如主文所示之刑，被告戊○○部分
    並定其應執行刑。金玉山銀樓金飾買入登記簿上偽造之「陳
    梁成」署名，應依刑法第二百十九條規定諭知沒收。而扣案
    之戊○○所有鑰匙一支，係供其竊盜ＢＧＲ－七二０號機車
    所用，則依刑法第三十八條第一項第二款宣告沒收。至於扣
    案之現金一千元，係被告戊○○變賣搶得金項鍊所剩餘，非
    屬其所有；另被告丁○○所持有之鑰匙一支，係被告辛○○
    竊盜ＪＡＵ－０六三號機車所用，此部分並非本案審究範圍
    ，均不得宣告沒收。
據上論斷，應依刑事訴訟法第二百七十三條之一第一項、第二百
九十九條第一項前段，刑法第二條第一項前段、第二百十七條第
一項、第三百二十條第一項、第三百二十五條第一項、第三百四
十九條第一項、第二百十九條、第三十八條第一項第二款、修正
前刑法第二十八條、第四十七條、第五十五條、廢除前第五十六
條，罰金罰鍰提高標準條例第一條前段，判決如主文。
本案經檢察官甲○○到庭執行職務。
中    華    民    國    95    年     7    月     3    日
                  刑事第八庭    法  官  鍾堯航
上正本證明與原本無異。
如不服本判決，應於送達後十日內向本院提出上訴狀（須附繕本
），上訴於台灣高等法院台中分院。
                                書記官  葉泰濃
中    華    民    國    95    年     7    月     3    日
附表：
編號 時間        地點        行為人  被害人  搶得財物
１   九十五年三  台中縣清水  丁○○  己○○  金項鍊一條
     月三十日十  鎮○○街六  辛○○          （搶奪過程
     四時許      五號前                      中將己○○
                                             所戴老花眼
                                             鏡一副扯落
                                             ）
２   九十五年四  台中縣清水  丁○○ 壬○     金項鍊一條
     月九日十二  鎮○○路與  戊○○
     時許        文昌街口
３   九十五年四  台中縣清水  戊○○ 乙○○○ 金項鍊一條
     月二十三日  鎮○○街十
     九時許      號前
附錄論罪科刑法條
刑法第二百十七條第一項：
偽造印章、印文或署押，足以生損害於公眾或他人者，處三年以
下有期徒刑。
刑法第三百二十條第一項：
意圖為自己或第三人不法之所有，而竊取他人之動產者，為竊盜
罪，處五年以下有期徒刑、拘役或五百元以下罰金。
刑法第三百二十五條第一項：
意圖為自己或第三人不法之所有，而搶奪他人之動產者，處六月
以上五年以下有期徒刑。
刑法第三百四十九條第一項：
收受贓物者，處三年以下有期徒刑、拘役或五百元以下罰金。


司法院資訊處製作；財團法人民間司法改革基金會備份。
